【裁判字號】    98,上訴,1720
【裁判日期】    981209
【裁判案由】    偽造文書等
【裁判全文】
臺灣高等法院高雄分院刑事判決        98年度上訴字第1720號
上  訴  人
即  被  告  乙○○
上列上訴人因偽造文書等案件，不服臺灣屏東地方法院98年度訴
字第775 號中華民國98年9 月30日第一審判決（起訴案號：臺灣
屏東地方法院檢察署97年度偵字第8429號），提起上訴，本院判
決如下：
     主  文
上訴駁回。
     理  由
一、按不服地方法院之第一審判決而上訴者，應向管轄第二審之
    高等法院為之，且上訴書狀應敘述具體理由。第二審法院認
    為上訴書狀未敘述理由或上訴有刑事訴訟法第362 條前段之
    情形者，應以判決駁回之，刑事訴訟法第361 條第1 項、第
    367 條前段定有明文。所謂不服第一審判決之具體理由，必
    係依卷內既有訴訟資料或提出新事證，指摘或表明第一審判
    決有何採證認事、用法或量刑等足以影響判決本旨之不當或
    違法，而構成應予撤銷之具體事由，始足當之；倘僅泛言原
    判決認定事實錯誤、違背法令、量刑失之過重或輕縱，而未
    指出具體事由，或形式上雖已指出具體事由，然該事由縱使
    屬實，亦不足以認為原判決有何不當或違法者，皆難謂係具
    體事由，俾與第二審上訴制度在請求第二審法院撤銷、變更
    第一審不當或違法之判決，以實現個案救濟及節制濫行上訴
    之立法目的相契合。是倘上訴人之上訴書狀雖敘述上訴理由
    ，惟並未具體敘述第一審判決有何不當或違法情形，即與未
    敘述具體理由無異，所為上訴，即非適法。
二、本件原判決以上訴人即被告乙○○（下稱被告乙○○）自民
    國86年起至96年間，在屏東縣屏東市○○路12之17號7 樓之
    3 信毅保險經紀人股份有限公司（下稱信毅公司）從事保險
    經紀業務，負責招攬保險客戶、代收保險費及填具交付保險
    費收據等與要保客戶接洽之事項，為從事業務之人。竟意圖
    為自己不法之所有，於任職期間，利用業務上受要保人委託
    代繳保險費之機會，(一)明知甲○○與全球人壽保險股份有限
    公司( 下稱全球人壽保險公司）間保單號碼0000000000號人
    壽保險契約之保險費，應於每年度2 月底前繳納，竟意圖為
    自己不法之所有，於96年2 月初某日，在屏東縣內埔鄉瀧觀
    巷465 號甲○○住處（起訴書誤載為在乙○○住處），向甲
    ○○收取委託代繳之該年度保險費新臺幣（下同）1 萬7,62
    1 元後，隨即侵占入己。(二)明知甲○○與全球人壽保險公司
    間保單號碼0000000000號人壽保險契約之保險費，應於每年
    度10月28日前繳納，竟意圖為自己不法之所有，於95年10月
    間某日，在甲○○住處，向甲○○收取委託代繳之該年度保
    險費約11萬8,156 元《該保險契約約定每年度保險費為12萬
    1,810 元，如以現金繳納，可享百分之3 折扣，計算式：12
    萬1,810 元×（1-3 ％），小數點以下捨去》後，隨即侵占
    入己。(三)於96年10月間某日，在甲○○住處，向甲○○收取
    委託代繳之該年度保險費約11萬8,156 元後，隨即侵占入己
    。(四)復為掩飾上述(二)、(三)之犯行，實際上並未以自己名義之
    支票支付保險費，猶向甲○○佯稱收取現金保險費後，已以
    自己名義之支票向全球人壽保險公司支付該保單之保險費，
    並基於行使業務登載不實文書之犯意，於95年11月30日，前
    往信毅公司（起訴書誤載為全球人壽保險公司），在已蓋用
    全球人壽保險公司及總經理印章之保險費送金單上，虛偽填
    載全球人壽保險公司已收取保單號碼0000000000號人壽保險
    契約該年度應繳之保險費12萬1,187 元之不實事項後（保單
    號碼0000000000號則為誤載），隨即交付甲○○行使之，足
    生損害於要保人甲○○、被保險人鍾宛庭及全球人壽保險公
    司對於保險契約管理之正確性。(五)於96年11月30日，在信毅
    公司內，於已蓋用全球人壽保險公司及總經理印章之保險費
    送金單上，虛偽填載全球人壽保險公司已收受發票人為乙○
    ○、票面金額12萬1, 187元、支票碼為OU0000000 號之合作
    金庫銀行支票，用以繳納上開保單該年度之保險費12萬1,18
    7 元之不實事項後，隨即交付甲○○行使之，足生損害於要
    保人甲○○、被保險人鍾宛庭及全球人壽保險公司對於保險
    契約管理之正確性。(六)乙○○前於92年及93年間，擅將甲○
    ○與興農人壽保險股份有限公司（下稱興農人壽保險公司）
    間保單號碼LNR0000000號及LNR0000000號之人壽保險契約持
    以質借（此部分所涉行使偽造私文書、詐欺取財等罪，另行
    審結，詳後述），因甲○○以其興農人壽保險公司之上開保
    險契約到期為由，要求給付期滿保險金，乙○○為避免其擅
    持上開保單質借乙事為甲○○發覺，遂佯稱可取得較高利率
    ，使甲○○同意將前揭與興農人壽保險公司間保險契約2 份
    之滿期金另行投保，乃基於行使偽造私文書之犯意，於96年
    10月間某日，在屏東縣內埔鄉○○路223 巷90號住處，以將
    國寶人壽保險股份有限公司（下稱國寶人壽保險公司）與要
    保人楊健娣間保單號碼0000000000號之人壽保險契約封面、
    首頁掃瞄至電腦，再將原記載要保人楊健娣、被保險人林傑
    松，塗改為要保人甲○○、被保險人鍾宛庭之方式，將原契
    約更改其製作名義人，足以使人認為該契約之製作人為要保
    人甲○○、被保險人鍾宛庭，而偽造上開保險契約私文書，
    並予彩色列印後，持往甲○○住處，交付甲○○而行使之，
    足生損害於甲○○、鍾宛庭、楊健娣、林傑松及國寶人壽公
    司對保險契約管理之正確性。(七)乙○○自任會首，並邀集甲
    ○○參加每月會款1 萬元、會期自96年1 月10日起至97年9
    月10日止、共21位會員之內標制合會後，甲○○以謝湘雲之
    名義參加後，於97年8 月間，以800 元標金標得該次合會金
    ，詎乙○○於97年8 月間某日，代得標會員甲○○收取其他
    會員繳納之會款，而持有已屬甲○○所有之合會金共18萬9,
    200 元後，即意圖為自己不法之所有，將其中10萬9,200 元
    侵占入己等情，業據被告乙○○於原審審理中自承在卷，核
    與證人甲○○於檢察官偵查中證述情節相符，並有全球人壽
    公司98年2 月24日全球壽客字第022401號函及所附鍾宛庭投
    有上開卷附勞工保保險費送金單、興農人壽公司98年3 月3
    日興壽業服字第02166 號函、興農人壽保險公司保單號碼LN
    R0000000號要保書、興農人壽保險公司保單號碼LNR0000000
    號要保書、興農人壽保險公司保險單借款合約書、國寶人壽
    公司98年3 月27日國寶法字第098046號函、變造保險單封面
    及首頁、互助會簿、協議書、和解書（見偵查卷第16-29 、
    45-76 、79-86 、96-108、125-127 頁及原審卷第39頁）。
    足認被告乙○○之自白核與事實相符，事證明確，犯行堪予
    認定，因而適用刑法第216 條、第215 條、第210 條、第33
    5 條第1 項、第336 條第2 項之規定，審酌被告乙○○罔顧
    任職公司及客戶之信任，利用業務上機會，侵占保險費，影
    響被保險人原預期可得之保險保障，更為掩飾而行使業務登
    載不實文書、行使變造私文書，所為實不足取；惟考量其犯
    後坦承犯行，且與被害人甲○○和解，取得其原諒，業據被
    害人當庭陳述明確，並有和解書在卷可參，堪認確有悔意，
    及其犯罪之動機、方法及手段等一切情狀，分別量處如附表
    所示之刑，敘明所犯如附表編號1 至2 、4 所示各罪之犯罪
    行為時間，悉在96年4 月24日以前，核符中華民國96年罪犯
    減刑條例第2 條規定，應依同條例第2 條第1 項第3 款，各
    減其宣告刑2 分之1 為如附表編號1 至2 、4 所示之刑，並
    就附表所示之宣告刑，依刑法第51條第5 款之規定，定其應
    執行刑為有期徒刑1 年8 月。復敘明被告乙○○前已因業務
    侵占等罪，經判決判處罪刑，故不宜宣告緩刑。所犯如附表
    編號4 至6 所示各罪之業務登載不實文書、偽造私文書，均
    已由被乙○○告持向甲○○交付行使，非被告乙○○所有之
    物，爰不予宣告沒收。已依卷存證據詳敘所憑認定之證據與
    認定之理由，所為論敘，經核並無違背經驗法則或論理法則
    ，量刑亦屬允當。
三、上開判決於98年10月12日寄存於龍泉及民和派出所後，被告
    乙○○於98年10月15日具狀提起上訴，上訴理由書謂：其已
    與原告達成和解，且約定每月攤還15000 元，如果刑期真的
    需要那麼長，對其而言就失去誠心悔改與原告和解之美意，
    希望從輕量刑云云，並未依據卷內既有訴訟資料或提出新事
    證，指摘或表明第一審判決有何採證認事、用法或量刑（原
    判決於量刑時已就和解部分為考量）等足以影響判決本旨之
    不當或違法，而構成應予撤銷之具體事由無異，按之上開規
    定，被告乙○○之上訴顯屬違背法律上之程式，應由本院依
    同法第367 條前段、第372 條規定，不經言詞辯論逕行判決
    如主文。
中    華    民    國    98    年    12    月    9     日
                   刑事第四庭   審判長法  官  蕭權閔
                                      法  官  陳吉雄
                                      法  官  李嘉興
以上正本證明與原本無異。
本判決附表編號1至編號5及編號7部分不得上訴。
如不服本判決附表編號6 部分應於收受本判決後10日內向本院提
出上訴書狀，其未敘述上訴理由者，並得於提起上訴後10日內向
本院補提理由書狀（均須按他造當事人之人數附繕本）「切勿逕
送上級法院」。
中    華    民    國    98    年    12    月    9     日
                                      書記官  郭榮芳
附表
┌──┬────────┬──────┬───────────────┐
│編號│犯罪事實        │所犯法條    │主文                          │
├──┼────────┼──────┼───────────────┤
│1   │事實欄內(一)      │刑法第336 條│犯業務侵占罪，處有期徒刑柒月，│
│    │                │第2 項      │減為有期徒刑月又拾伍日      │
├──┼────────┼──────┼───────────────┤
│2   │事實欄內(二)      │刑法第336 條│犯業務侵占罪，處有期徒刑拾月，│
│    │                │第2 項      │減為有期徒刑伍月              │
├──┼────────┼──────┼───────────────┤
│3   │事實欄內(三)      │刑法第336 條│犯業務侵占罪，處有期徒刑拾月  │
│    │                │第2 項      │                              │
├──┼────────┼──────┼───────────────┤
│4   │事實欄內(五)      │刑法第216 條│犯行使業務登載不實文書罪，處有│
│    │                │、第215 條  │期徒刑肆月，減為有期徒刑貳月  │
├──┼────────┼──────┼───────────────┤
│5   │事實欄內(六)      │刑法第216 條│犯行使業務登載不實文書罪，處有│
│    │                │、第215 條  │期徒刑肆月                    │
├──┼────────┼──────┼───────────────┤
│6   │事實欄(七)        │刑法第216 條│犯行使偽造私文書罪，處有期徒刑│
│    │                │、第210 條  │伍月                          │
├──┼────────┼──────┼───────────────┤
│7   │事實欄(八)        │刑法第335 條│犯侵占罪，處有期徒刑肆月      │
│    │                │第1 項      │                              │
└──┴────────┴──────┴───────────────┘


司法院資訊處製作；財團法人民間司法改革基金會備份。
